臺灣臺中地方法院民事判決　95年度簡上字第283號
上　訴　人　甲○○
被上訴人　　乙○○○
訴訟代理人　趙曉華
上列當事人間撤銷調解事件，上訴人對於中華民國95年9月18日
本院臺中簡易庭95年度中簡字第5245號第一審判決提起上訴，本
院於96年1月19日言詞辯論終結，判決如下：
    主    文
上訴駁回。
第二審訴訟費用由上訴人負擔。
    事    實
甲、上訴人方面：
  一、聲明：求為判決：
   （一）原判決廢棄。
   （二）台中市南屯區調解委員會95年刑調字第181號調解，應
         予撤銷。
  二、陳述：除與原判決記載相同者，茲引用之外，補稱：請上
      訴審法官依職權儘量為上訴人調查有利証據，使上訴人得
      以完成舉証責任，俾能還原上訴人被脅迫簽立調解書之真
      相。
  三、証據：除援用第一審所提証據外，並聲請訊問証人賴翠蓮
      、顧耀能。
乙、被上訴人方面：
　一、聲明：求為判決。
   （一）駁回上訴。
   （二）第二審訴訟費用由上訴人負擔。
  二、陳述：除與原判決記載相同者，茲引用之外，補稱：雙方
      在台中市南屯區調解委員會調解時，上訴人同意賠償被上
      訴人新台幣（下同）8萬元，當時，並沒有任何脅迫情事
      。上訴人只在被上訴人撤回傷害告訴時給付被上訴人1 萬
      元，之後，就沒再給付。上訴人請求撤銷調解，顯無理由
      。
  三、証據：援用第一審所提証據。
    理    由
一、上訴人未於言詞辯論期日到場，核無民事訴訟法第386條各
    款所列情形，准依被上訴人之聲請，由其一造辯論而為判決
    。
二、本件上訴人起訴主張：上訴人於95年4月9日19時30分許，開
    車在台中市○○路與萬安街口碰撞到被上訴人，經台中市南
    屯區調解委員會以95年刑調字181號調解書，調解上訴人應
    賠償被上訴人8萬元，但被上訴人並無收據及憑証，被上訴
    人要求賠償金額過高，上訴人無能力支付，發生車禍時，並
    沒有很大撞擊，被上訴人牙齒沒掉下來。且上訴人在非自主
    意識下被迫簽下調解書，爰求為撤銷上開調解之判決。被上
    訴人則以：雙方在台中市南屯區調解委員會調解時，上訴人
　　同意賠償被上訴人8萬元，當時，並沒有任何脅迫情事。上
  　訴人只在被上訴人撤回傷害告訴時給付被上訴人1萬元，之
    後，即未再給付。上訴人顯無悔意及歉意，其請求撤銷調解
    ，顯無理由等語，資為抗辯。
三、按因當事人聲請而成立之民事調解，經法院核定後有無效或
    得撤銷之原因者，當事人得向原核定法院提起宣告調解無效
    或撤銷調解之訴，鄉鎮市調解條例第29條第1項定有明文。
    復按當事人主張有利於己之事實者，就其事實負有舉証責任
    ，民事訴訟法第277條前段定有明文。又因被脅迫而為意思
    表示者，表意人得撤銷其意思表示，固為民法第92條第1項
    前段所明定。但當事人主張其意思表示係因被脅迫而為之者
    ，應就其被脅迫之事實負舉証之責任（最高法院21年上字第
    2012號判例參照）。而其所謂受脅迫而為意思表示者，必須
    一方以惡意加害之意思通知他方，使其心生畏怖而為意思表
    示，始足當之，且脅迫行為在客觀上必須違法不當，足以發
    生恐怖感，脅迫行為與被脅迫者內心害怕而為之一定意思表
    示，亦須有相當之因果關係。
    本件上訴人訴請撤銷台中市南屯區調解委員會95年刑調字第
    181號調解，所持理由無非以上訴人是在非自主意識下，被
    迫簽下調解書云云，惟為被上訴人否認。但查上訴人於調解
    過程中，是否被脅迫而簽立調解書，依前述，自應由上訴人
    負舉証之責任，而非由法院依職權調查有利於上訴人之証據
    ，以完成上訴人之舉証責任，蓋民事有別於刑事，民事係採
    當事人進行主義使然。依民事訴訟法第436條之1第3項準用
    同法第447條規定，「當事人於第二審程序不得提出新攻擊
    或防禦方法。」上訴人於95年8月28日原審審理時供稱：「
    當初在調解時，因原告心神不寧，希望調解金額再做調整。
    」並未提到調解時有被脅迫情事，僅希望調減賠償金額。上
    訴人於95年9月1日原審第2次審理時陳稱：「請求降低調解
    賠償金額，因伊係在非自由意識下簽立調解書，但是，沒有
    証據可以証明被脅迫。」是上訴人於原審已供明沒証據足資
    証明有被脅迫情事，其真意仍在請求降低賠償金額。是上訴
    人於二審請求傳訊証人賴翠蓮、顧耀能，以証明其於調解時
    有被脅迫行為，其證言之可信度不高，無傳訊必要且依前揭
    法條規定，上訴人亦不得再為訊問証人之聲請。縱如上訴人
    於原審95年9月6日書狀所稱：「調解人用台語說這件事情今
    天一定要處理好，否則，會有變化。」按調解係當事人互相
    讓步，以解決紛爭，被上訴人如原請求上訴人賠償15萬元，
    經調解人調停，彼此讓步，以8萬元成立調解，如上訴人不
    接受，之後，被上訴人可能不讓步，提起民事訴訟，仍請求
    上訴人賠償15萬元。是調解人僅為賠償金額讓步之明，稱
    不上脅迫之言語。如上訴人不接受調解條件，則於調解內容
    書妥時，上訴人儘可不簽名。但查系爭調解書，調解內容書
    寫完畢，經當場向兩造當事人朗讀或交付閱覽，兩造並無異
    議，而予以簽名、蓋章。該調解程序並無何瑕疵。
    鄉鎮市調解條例第27條第2項前段規定，「經法院核定之民
    事調解，與民事確定判決有同一之效力。」本件兩造就車禍
    損害賠償事件已於95年5月18日經台中市南屯區調解委員會
    調解成立，調解內容為上訴人上願賠償被上訴人8萬元，兩
    造其餘請求拋棄。該調解書於95年5月24日經本院以95年度
    核字第2675號核定，有該調解書附卷可稽，該經法院核定之
    民事調解，其效力與民事確定判決同，上訴人應賠償被上訴
    人之損害8萬元即告確定，被上訴人其餘請求拋棄，被上訴
    人自不得再為逾越8萬元部分之請求。況上訴人於原審95年8
    月3日具狀聲明：「原告（即上訴人）應賠償被告（即被上
    訴人）新台幣捌萬元整。」其聲明與調解賠償金額同為8萬
    元，是調解賠償金額8萬元對上訴人並無何不利。又調解程
    序與民事訴訟程序不同，就被害人支付單據無詳查必要，併
    予明。
四、綜上所述，本件上訴人主張系爭調解書被脅迫簽立，為不足
    採，被上訴人抗辯調解當時並無何脅迫情事，是上訴人同意
    賠償被上訴人8萬元等語，尚屬可信，從而，上訴人訴請撤
    銷台中市南屯區調解委員會95年刑調字第181號調解，重新
    調解，於法無據，不應准許。原審為上訴人敗訴之判決，並
    無不合。上訴意旨指摘原判決不當，求予廢棄改判，為無理
    由，應予駁回。
五、據上論結，本件上訴為無理由，依民事訴訟法第436條之1第
    3項、第463條、第385條第1項前段、第449條第1項、第78條
    ，判決如主文。
中　　華　　民　　國　　96　　年　　1　　月　　31　　日
                  民事第四庭    審判長法  官　許秀芬
                                      法  官  林源森
                                      法  官  周靜秀
正本係照原本作成。
不得上訴。
中　　華　　民　　國　　96　　年　　2 　　月　　5 　　日
                                      書記官
                                                       A
